臺灣高等法院高雄分院刑事判決　　　　94年度上訴字第1603號
上　訴　人
即　被　告　甲○○
　　　　　　　　　　（現另案於臺灣高雄第二監執行中）
指定辯護人　本院公設辯護人　孫妙岑
上列上訴人因被告強盜案件，不服臺灣高雄地方法院94年度訴字
第2446號中華民國94年9 月20日第一審判決（起訴案號：臺灣高
雄地方法院檢察署94年度偵字第11796 號），提起上訴，本院判
決如下：
    主  文
原判決撤銷。
甲○○意圖為自己不法之所有，攜帶兇器，以強暴、脅迫至使不
能抗拒，而取他人之物，累犯，處有期徒刑柒年貳月。
扣案開山刀壹把（含刀鞘）、漁夫帽壹頂均沒收。
    事  實
一、甲○○於民國（以下同）89年間，因違反懲治盜匪條例案件
    ，經台灣高雄地方法院以89年度訴字第177 號判處有期徒刑
    3 年6 月，嗣經本院以89年度上訴字第525 號撤銷改判，仍
    判處有期徒刑3 年6 月確定，於93年6 月8 日縮刑期滿執行
    完畢，猶不知悔改，因其先前在高雄縣鳥松鄉○○村○○路
    195 號「巨蛋超商」內打玩電動玩具花盡新臺幣（下同）2
    萬元至3 萬元，竟意圖為自己不法之所有，於94年5 月7 日
    12時30分許，攜帶其所有客觀上足以威脅人之生命、身體安
    全之開山刀（非屬槍砲彈藥刀械管制條例第4 條所規範之刀
    械）1 把（含刀鞘），獨自騎乘向不知情之黃盈慈所借車牌
    號碼PR3-179 號重型機車，前往上開「巨蛋超商」，並於同
    日12時50分許，將前開開山刀藏置於衣服內，並戴上口罩及
    漁夫帽以遮掩容貌，進入上開超商，此時店員乙○○見有人
    進入超商，正欲走向超商櫃臺內，甲○○即上前以手將乙○
    ○推入櫃臺內，以此強暴之方式，並同時以台語「進去！」
    喝令乙○○進入櫃臺，乙○○見狀後因當時在店內其他打玩
    電子遊戲機台之客人距離櫃臺尚遠，且無法直接看到櫃臺，
    致使乙○○心生畏怖無法抗拒，而聽其命令進入櫃臺內側，
    任由甲○○打開櫃臺內抽屜搜取財物，甲○○為阻止乙○○
    反抗，接續取出身上之開山刀放置於櫃臺上，以此脅迫方式
    警告乙○○不得妄動，乙○○見甲○○手中持刀，恐遭傷害
    ，而不能抗拒，遂由甲○○繼續將其他抽屜打開取走其內現
    金共計4 萬餘元（正確金額不詳），甲○○得手後隨即騎乘
    機車逃逸，嗣於同日13時39分許，在高雄縣鳥松鄉埔村因
    緊張發生車禍，甲○○即棄車逃逸，經警前往車禍現場處理
    ，始循線查獲上情，並在甲○○住處及埔村松埔路大茂橋
    圳溝內扣得甲○○所有供強盜犯罪用之上揭開山刀1 把、漁
    夫帽1 頂、休閒鞋1 雙。
二、案經高雄縣政府警察局仁武分局移送臺灣高雄地方法院檢察
    署檢察官偵查起訴。
    理  由
一、上揭強盜超商店之事實，業据上訴人甲○○於原審及本院審
    理中坦承不諱，辯護人雖辯稱：被告並沒有大力推店員，且
    沒有表示要強盜之言語，僅是在搜刮財物時將開山刀放在櫃
    臺上，並沒有使店員達到不能抗拒之程度等語。惟查：
（一）上訴人甲○○於上開時地攜帶開山刀，並戴上口罩及漁夫
      帽遮掩容貌，進入「巨蛋超商」後，將證人乙○○推入櫃
      臺內側，致使其不能抗拒，即動手強取櫃臺抽屜內之現金
      ，並將刀子放在櫃臺桌子上，又繼續搜取其他抽屜內之財
      物共計4 萬多元後逃逸之事實，經證人即被害人乙○○於
      原審審理時陳訴綦詳，並有扣押筆錄、扣押物品目錄表各
      3 份、超商監視錄影器翻拍照片4 張、犯案工具查獲地點
      照片5 張附卷可稽，復有開山刀1 把、漁夫帽1 頂、超商
      之監視器錄影光碟1 片扣案可資佐證。
（二）經原審當庭勘驗前開超商之監視器錄影帶結果：「被告戴
      1 頂米色帽子進入超商，走到櫃臺旁邊的活動小門，被告
      推被害人進入活動小門及櫃臺內側，被告打開櫃臺內抽屜
      搜刮財物，並將開山刀橫放置於櫃臺。被告繼續搜刮財物
      ，被害人站在櫃臺內，被告搜刮完畢，拿起開山刀走出店
      外」等情，有勘驗筆錄在卷可憑，核與證人乙○○於原審
      審理時陳稱：被告推我一下，以台語說「進去」示意要進
      入收銀機處，我進入之後，被告將刀子拿起來，放在櫃臺
      桌子上，他自己拿起袋子把財物放進入袋子內等語相符。
      又依證人乙○○前開證詞、上訴人甲○○於原審及本院之
      自白及扣案開山刀之外型，堪認前開錄影帶內上訴人甲○
      ○放置於櫃臺上之物體，應即為扣案之開山刀無訛，上訴
      人甲○○於案發當時確有持刀進入超商，以強暴之方式推
      證人乙○○進入櫃臺內，使證人乙○○不能抗拒而強取櫃
      臺內財物，復將身上開山刀取出放在櫃臺上，以此脅迫方
      式致證人乙○○不能抗拒，任令其取走櫃臺內現金之事實
      ，應可認定。
（三）按強盜罪所施用之強暴、脅迫手段，祇須足以壓抑被害人
      之抗拒，使其喪失意思自由為已足，縱令被害人實際無抗
      拒行為，仍於強盜罪之成立，不生影響（最高法院30年上
      字第3023號判例可資參照）。查上訴人所持之開山刀為鐵
      器材質，木質握柄長約11公分、刀鋒長約32.5公分、寬4.
      5 公分，刀鋒銳利成尖峰狀，客觀上對人之生命、身體具
      有殺傷力，業經原審勘驗在卷，依上開錄影帶之影像所示
      ，上訴人甲○○將證人乙○○推入櫃臺內，其後又將開山
      刀放置於櫃臺上，至上訴人甲○○搜刮財物完畢走出店外
      ，證人乙○○均無反抗之動作，又證人乙○○因恐懼而不
      敢抗拒，此據證人乙○○於原審審理時陳稱：（辯護人問
      ：被告推你時候你有無辦法反抗？）沒有辦法，因為他推
      我進入，我是站在收銀機櫃臺裡面。（辯護人問：是否有
      想去抵抗？）有想，但是沒有辦法。（審判長問：適才你
      表示你想反抗，但是無法反抗是何意思？）當時我心裡想
      是否能找機會反抗，但事實上我是在櫃臺裡面，如果我反
      抗我不知道被告是否會拿刀子嚇我或是怎麼樣，因為我的
      出路被擋住等語綦詳，復參以上訴人甲○○攜帶開山刀之
      用意係要嚇店員，此據上訴人於原審審理時供明在卷，衡
      諸上訴人甲○○為青年男性，先以強暴方式將證人乙○○
      推入櫃臺內側並同時喝令其「進去」，確定證人乙○○不
      敢反抗後，搜刮錢財，復將身上之開山刀取出放置於櫃臺
      以脅迫證人乙○○勿輕舉妄動，依該情節，無論於社會通
      常之人之認知或證人乙○○主觀感受，均足認證人乙○○
      當時已遭上訴人推入櫃臺內，又見上訴人甲○○亮出刀子
      ，如不任由上訴人甲○○取走財物，勢將激怒上訴人甲○
      ○而導致其以刀傷人之可能，客觀上已達使證人乙○○畏
      懼，而在身體上、精神上處於不能抗拒之狀態，應無足疑
      。辯護人所辯：被告所為係恐嚇取財云云，尚非可採。
    綜上所述，因被害人乙○○遭搶劫時在身體上、精神上已處
    於不能抗拒之狀態，本件係屬強盜，事證明確，上訴人甲○
    ○強盜犯行已堪認定。
二、核上訴人甲○○所為，係犯刑法第328 條第1 項之強盜罪而
    有同法第321 條第1 項第3 款攜帶兇器之情形，應論以同法
    第330 條第1 項之攜帶兇器加重強盜罪。上訴人甲○○前於
    89年間，因違反懲治盜匪條例案件，經台灣高雄地方法院以
    89年度訴字第177 號判處有期徒刑3 年6 月，嗣經本院以89
    年度上訴字第525 號撤銷改判，仍判處有期徒刑3 年6 月確
    定，於93年6 月8 日執行完畢，有臺灣高等法院被告前案紀
    錄表1份 附卷可憑，其前受有期徒刑之執行完畢後，5 年內
    再犯本件有期徒刑以上之罪，為累犯，應依刑法第47條累犯
    之規定加重其刑。
三、原審予以論科，固非無見，惟查該超商係被搶4 萬餘元，業
    据被害人乙○○於警訊及原審陳明，原審認該超商被搶5 萬
    餘元，尚有違誤，上訴人甲○○上訴指摘原判決量刑過重，
    雖無理由，惟原判決既有前述可議，自應予撤銷改判。審酌
    上訴人甲○○年輕力壯，僅因耽溺於電子遊戲，輸錢後心有
    不甘，而心生歹念，於光天化日之下以強暴方式及持開山刀
    進入超商店內強盜他人財物，嚴重破壞社會治安，原應從重
    科刑，惟念其犯後尚能坦承犯行，表示悔意，且強盜所得之
    財物價值非鉅等一切情狀，爰量處有期徒刑7 年2 月。扣案
    之開山刀1 把（含刀鞘，非屬槍砲彈藥刀械管制條例第4 條
    所規範之刀械），與漁夫帽1 頂，均為上訴人甲○○所有供
    強盜犯罪所用之物，業據上訴人甲○○於原審及本院審理時
    陳明在卷，併依刑法第38條第1 項第2 款之規定宣告沒收。
    至上訴人甲○○用以遮掩容貌之口罩1 個，業已丟棄，並未
    扣案，且非屬違禁物，為免將來執行困難，爰不予宣告沒收
    ，又白色休閒鞋1 雙，與本件強盜犯行無直接關連性，亦不
    予宣告沒收，附此敘明。
據上論結，應依刑事訴訟法第369 條第1 項前段、第364 條、第
299 條第1 項前段、刑法第330 條第1 項、第47 條 、第38條第
1 項第2 款，判決如主文。
本案經檢察官陳國全到庭執行職務。
中　　華　　民　　國　　94　　年　　12　　月　　20　　日
                  刑事第六庭    審判長法  官  王憲義
                                      法  官  李璧君
                                      法  官  張盛喜
以上正本證明與原本無異。
如不服本判決應於收受本判決後10日內向本院提出上訴書狀，其
未敘述上訴理由者，並得於提起上訴後10日內向本院補提理由書
狀（均須按他造當事人之人數附繕本）「切勿逕送上級法院」。
中　　華　　民　　國　　94　　年　　12　　月　　21　　日
　　　　　　　　　　　　　　　　　　　書記官  林明威
附錄本件判決論罪科刑法條：
刑法第330條
犯強盜罪而有第321 條第項各款情形之一者，處7 年以上有期徒
刑。
前項之未遂犯罰之。
刑法第321條
犯竊盜罪而有左列情形之一者，處6 月以上、5 年以下有期徒刑
：
一  於夜間侵入住宅或有人居住之建築物、船艦或隱匿其內而犯
    之者。
二  毀越門扇、牆垣或其他安全設備而犯之者。
三  攜帶兇器而犯之者。
四  結夥三人以上而犯之者。
五  乘火災、水災或其他災害之際而犯之者。
六  在車站或埠頭而犯之者。
前項之未遂犯罰之。
